【裁判字號】    89,訴,183
【裁判日期】    890718
【裁判案由】    槍砲彈藥刀械管制
【裁判全文】
臺灣板橋地方法院刑事判決                          八十九年度訴字第一八三號
    公  訴  人  臺灣板橋地方法院檢察署檢察官
    被      告  丙○○
右列被告因違反槍砲彈藥刀械管制條例案件，經檢察官提起公訴（八十八年度偵緝字
第九六七號），本院判決如左：
    主  文
丙○○無罪。
    理  由
一、公訴意旨略以：丙○○於民國（下同）八十八年二月初某日上午七時許，在台北
    縣板橋市○○路某處，將之前於不詳處所未經許可所持有具殺傷力之改造手槍一
    把（管制編號0000000000號），交由乙○○寄藏；乙○○於同年月十
    一日下午二十時許，攜帶上開槍枝至台北市○○○路○段八一巷三十號七樓之三
    ，委託洪嘉宏代為保管前開槍枝；嗣洪嘉宏於同年月十二日下午二十時四十五分
    許，在台北市○○○路○段八一巷三十號七樓之三為警查獲該槍，乃循線查知上
    情，因認被告丙○○涉犯槍砲彈藥刀械管制條例第十一條第四項罪嫌等語。
二、按犯罪事實應依證據認定之，無證據不得推定其犯罪事實，刑事訴訟法第一百五
    十四條定有明文；次按證據之認定雖得由法院自由判斷，然證據本身如對於待證
    事實不足以為供證明之資料，即不得採為判決之基礎，最高法院著有七十一年度
    台上字第四０二二號判例可資參照。
三、訊據被告丙○○矢口否認有何持有改造手槍犯行，辯稱：並未持有手槍，亦未交
    由乙○○寄藏云云。惟查：
  (一)證人乙○○（已另案審結）於本院結證稱：八十八年二月初某日早上，伊先開車
    到甲○○家去接甲○○，當天伊和丙○○約在台北縣板橋市○○路見面，丙○○
    開計程車來，三人再一起到朋友小如家，丙○○在小如家時，從腰間拿出一把槍
    ，說因他開計程車不方便，要放伊那邊保管，伊後來將槍枝帶去洪嘉宏家寄放等
    語明確（參本院八十九年四月十八日訊問筆錄），核與證人甲○○迭於偵查、審
    理時證述情節相符，故扣案改造手槍，確係被告丙○○所持有，交由證人乙○○
    保管乙節，應堪認定，被告前開辯解，顯係卸責之詞，不足採信。
  (二)扣案改造手槍（未查扣子彈）經內政部警政署刑事警察局鑑定結果略稱：「送鑑
    改造手槍乙枝（槍枝管制編號0000000000號），認係由仿ＣＯＬＴ廠
    半自動手槍製造之玩具手槍拆除槍管內阻鐵改造而成，槍管為塑膠材質，以擊底
    火（藥）引爆子彈內火藥為發射動力，至於是否具有殺傷力，請卓參隨附之『槍
    枝殺傷力鑑驗說明』」，此有該局八十八年三月四日刑鑑字第一六八七九號鑑驗
    通知書乙紙在卷足憑（八十八年度偵字第四六Ｏ一號卷），而所附「槍枝殺傷力
    鑑驗說明」則另載有：「三、槍枝殺傷力說明：(一)送鑑槍枝係以擊發底火（藥）
    引爆子彈內火藥為發射動力，依本局對同型式同材質之槍枝實驗結果，倘裝填子
    彈適當（即裝填底火、適量火藥及金屬彈丸等使成為適合送鑑槍枝擊發，構造完
    整之子彈），則其最具威力之發射動能，均可達二十焦耳／平方公分以上，足以
    穿入人體皮肉層。(二)槍枝材質部分如為塑膠，則於發射前述子彈時，因子彈之爆
    炸高壓，可能造成爆裂；雖其彈頭仍可射出，且其發射動能，均可達二十焦耳／
    平方公分以上，均認具殺傷力；惟其爆裂所造成之碎片，極易傷及持槍者。基於
    土造槍彈具有不穩定性，本局統案實驗如上，不再個案測試」等語，是依前開鑑
    驗過程之說明，本件扣案槍枝是否具有殺傷力之鑑定報告，係由鑑驗機關援用前
    就同型式、同材質槍枝實驗結果所得結論。然查槍枝之性能，輒因其生產廠商不
    同、是否同一批製造致有不同，而依前開鑑驗書及所附「槍枝殺傷力鑑驗說明」
    ，僅能證明扣案槍枝之材質及型式與該次測試時所用槍枝相同，核係就扣案槍枝
    所為外觀及材質與另把即槍枝之比對，並非與內政部警政署刑事警局前所測試槍
    枝之生產廠商與製造過程同一且具有相同性能所為發射子彈性能測試之結果，則
    公訴人所引鑑驗通知書，顯非就本件特定槍枝所為鑑定之結果，自難援為認定扣
    案槍枝是否具有殺傷力之依據。
  (三)本件扣案槍枝經內政部警政署刑事警察局於鑑驗通知書所附槍枝殺傷力鑑驗說明
    中業指明不再個案測試，經台灣高等法院審理八十八年度上訴字第二三一八號被
    告洪嘉宏涉犯寄藏改造手槍一案時，再將扣案槍枝送請法務部調查局鑑定結果，
    該局認「送鑑槍枝非制式槍械且未經改裝改造，不能發射制式槍彈。其發射動能
    及殺傷力為何？端視所發射的子彈而論，如是否經過改造暨其改裝情形；有無彈
    頭、彈頭是否為金屬製品、彈殼內是否添加火藥以增加發射動能等，本案未附送
    該槍使用之子彈，本實驗室不宜任取子彈實施試射鑑驗。」，有該局陸(三)字第
    八八０五三六三六號鑑定通知書在上開卷內可稽，並有該判決影本一件在卷為憑
    ，是依該鑑定結果，亦未能證明扣案槍枝所具發射動能是否已符於對人體造成殺
    傷力之程度。
  (四)綜上所述，本件扣案槍枝未能證明確具有殺傷力，是以扣案槍枝既非屬槍砲彈藥
    刀械管制條例規定之管制槍枝，揆諸前揭法條之規定，自不得科被告違反該條例
    第十一條第四項之未經許可，持有可發射子彈具有殺傷力之槍砲罪責。此外，復
    查無其他積極證據可證明被告有何被訴之犯行，不能證明被告犯罪，應為無罪之
    諭知。
四、本件被告丙○○經合法傳喚無正當理由不到庭，本院認屬應諭知無罪之案件，爰
    依刑事訴訟法第三百零六條之規定，不待其陳述逕行判決，併予敘明。
據上論斷，應依刑事訴訟法第三百零一條第一項前段、第三百零六條，判決如主文。
本案經檢察官陳孟黎到庭執行職務
中      華      民      國      八十九      年     七     月    十八    日
                                      台灣板橋地方法院刑事第三庭
                                          審判長法  官  陳財旺
                                                法  官  連育群
                                                法  官  蕭一弘
右正本證明與原本無異
如不服本判決，應於判決送達後十日內，向本院提出上訴狀（應附繕本）上訴於台灣
高等法院
                                                書記官  王苑琦
中      華      民      國      八十九      年     七     月   二十五   日


司法院資訊處製作；財團法人民間司法改革基金會備份。
